臺灣桃園地方法院刑事判決　　　　　　　 96年度訴字第142號
公　訴　人　臺灣桃園地方法院檢察署檢察官
被　　　告　甲○○
　　　　　　　　　　　9號3樓.
上列被告因違反藥事法案件，經檢察官提起公訴（95年度偵字第
14386 號），本院判決如下：
    主  文
甲○○無罪。
    理  由
一、公訴意旨略以：被告甲○○未經主管機關核准，於95年5 月
    12日搭乘港龍航空482 班機入境台灣桃園國際機場時，擅自
    於行李中藏放輸入OPC PLUS（AMKEY ，120 粒/ 瓶）86瓶、
    CELLGEN （AMKEY ，90粒/ 瓶）54瓶超過限量之藥品，為財
    政部台北關稅局稽查組值勤關員當場查獲。因認被告涉犯有
    藥事法第82條第1 項之罪嫌。
二、公訴人認被告甲○○涉犯上開罪嫌，無非係以被告甲○○坦
    承攜入上開物品之事實不諱。且扣案之「OPC PLUS」檢出含
    CAFFEINE藥品成分，且標示宣稱醫療效能（如enhance lymp
    hatic circulation 、supports healthy cell replicatio
    n 等），應以藥品管理；「CELLGEN 」檢出含Thioctic Aci
    d79.0mg/Cap 及Pyridoxine 1.1mg/Cap，而產品含Thioctic
    Acid 79.0mg/Cap ，超過行政院衛生署核准為藥品之最大每
    日劑量，以藥品管理等情，有行政院衛生署函文2 紙在卷可
    稽、扣案藥品照片1 張及扣案藥品可資佐證，為其論據。
三、按犯罪事實應依證據認定之，無證據不得認定犯罪事實。又
    不能證明被告犯罪者，應諭知無罪之判決。刑事訴訟法第15
    4 條第2 項、第301 條第1 項定有明文；而認定犯罪事實所
    憑之證據，無論直接或間接證據，其為訴訟上之證明，須於
    通常一般之人均不致有所懷疑，而得確信其為真實之程度者
    ，始得據為有罪之認定，倘其證明尚未達到此一程度，而有
    合理之懷疑存在，致無從為有罪之確信時，即應為無罪之判
    決（最高法院76年度台上字第4986號判例意旨參照）。訊據
    被告甲○○固坦承攜帶上開物品入境之事實不諱，然堅決否
    認係輸入禁藥，辯稱：伊本身有糖尿病，輸入的是食品而非
    藥品，OPC PLUS及CELLGEN 都是降血糖用的，全部都是要自
    用的等語，並提出長庚紀念醫院出具其患有糖尿病診斷證明
    書乙紙為證。
四、經查：
(一)查被告甲○○於94年5 月12日自香港搭乘港龍航空482 班機
    入境臺灣桃園國際機場時，於行李中置放OPC PLUS（AMKEY
    ，120 粒/ 瓶）86瓶、CELLGEN （AMKEY ，90粒/ 瓶）54瓶
    ，通關時為財政部台北關稅局稽查組值勤關員當場查獲後，
    經送行政院衛生署取樣檢驗結果，其中「OPC PLUS」檢出含
    CAFFEINE藥品成分，且標示宣稱醫療效能（如enhance lymp
    hatic circulation 、supports healthy cell replicatio
    n 等），應以藥品管理；「CELLGEN 」檢出含Thioctic Aci
    d79.0mg/Cap 及Pyridoxine 1.1mg/Cap，而產品含Thioctic
    Acid 79.0mg/Cap ，超過行政院衛生署核准為藥品之最大每
    日劑量，以藥品管理等情，有行政院衛生署94年11月24日衛
    署藥字第0940043151號、94年12月26日衛署藥字第09403305
    99號函影本足憑（見偵查卷第6 、7 頁）。另按藥事法第22
    條規定所稱之禁藥，有兩種情形，一為經中央衛生主管機關
    明令公告禁止製造、調劑、輸入、輸出、販賣或陳列之毒害
    藥品。二為未經核准擅自輸入之藥品。但旅客或隨交通工具
    服務人員攜帶自用藥品進口者，不在此限。又輸入或攜帶進
    入臺灣地區之香港或澳門物品，以進口論，香港澳門關係條
    例第35條第2 項前段定有明文。本件查獲之前開藥品中之「
    CELLGEN 」每錠則檢出含Thioctic Acid 79.0mg/Cap已超出
    主管機關行政院衛生署目前核准劑量（Thioctic Acid 成分
    每錠含量5mg/Cap ，有卷附衛署藥製字第041904函示可按，
    見本院卷第76頁），而「OPC PLUS」則於被告攜帶入境時尚
    未經主管機關行政院衛生署核准自香港、澳門輸入臺灣地區
    之藥品，上開行政院衛生署函文可憑，就此部分而言，依藥
    事法第22條第2 款前段規定，仍屬禁藥，並據證人即行政院
    衛生署承辦人員莊東憬於本院審理時結證在卷（見本院卷第
    67至69頁），合先敘明。
(二)訊據被告甲○○固坦承攜帶上開物品入境之事實不諱，然堅
    決否認係輸入禁藥，辯稱：在海關時有說要申報，但海關人
    員說依規定要移送，伊本身有糖尿病，以為攜入的是健康食
    品而非藥品，「OPC PLUS」及「CELLGEN 」都是降血糖用的
    ，全部都是要自用的等語，並提出長庚紀念醫院出具其患有
    糖尿病診斷證明書乙紙為證。則被告辯稱其患有糖尿病，尚
    非無據。又「OPC PLUS」及「CELLGEN 」又分別以核備函字
    號：0000000000號函核准：英文品名「OPC PLUS CAPSULE」
    （中文品名「安提歐喜劑膠囊食品」）及以0000000000函核
    准：英文品名「LECELLGEN CAPSULES」（中文品名健而智膠
    囊食品）國內廠商輸入等情，亦有行政院衛生署網站資料及
    行政院衛生署94年8 月29日衛署食字第0000000000號、94年
    7 月4 日09 40404702 號函可憑（見偵查卷第22至26頁）。
    則被告稱伊認為上開物品是健康食品，尚非無據。
(三)按藥事法第82條所定之輸入禁藥品必須以行為人明知係禁藥
    ，而故意自境外輸入，始足以成立。被告否認知悉該藥物為
    禁藥。且證人即查獲海關人員于櫻銘於本院審理時結證稱：
    本件查獲物品外包裝的標示有英文，那些英文讓我們覺得它
    可能屬於是藥品等情（見本院卷第65頁）。另證人即衛生署
    承辦人員莊東憬於本院審理時亦結證稱：「（請說明行政院
    衛生署94年12月26日衛署藥字第0940330599號函文內OPC P
    LUS 與衛生署網站上核備函字號0000000000所公告的英文品
    名OPC PLUS CAPSULES 是否為同一個東西？）光從英文字母
    相同也無法判斷是否為同一種東西。」、「（請說明行政院
    衛生署94年11月24日衛署藥字第0940043151號函文內CELLGE
    N 與衛生署網站上核備函字號0000000000所公告的英文品名
    LECELLGEN CAPSULES是否為同一個東西？）光從英文字母相
    同也無法判斷是否為同一種東西。」等情（見本院卷第69頁
    ）。則受有專業訓練之海關人員、主管機關人員憑扣案物品
    外包裝尚不能判斷是否為管制禁藥，遑論一般民眾。又依卷
    附有關「CELLGEN 」之細胞源說明及實驗室報告稱，該成分
    對於糖尿病狀有預防和改善作用（見偵查卷第20、21）。又
    被告於檢察官訊問時即供稱：OPC 是降血糖用的，CELLGE N
    也是降血糖用的，我真的不知道那是藥物，如果我知道，就
    不會帶那麼多等情（見偵查卷第17）。而被告身罹糖尿病，
    已如前述，其非醫學人員，對藥物之成分，未必知悉，而其
    在香港購得扣案「OPC PLUS」及「CELLGE N」藥品，其是否
    明知該藥品所含上述成分已超過主管機關規定，自有合理懷
    疑存在，應屬不能證明被告有此部分之認識及犯罪故意，綜
    述，被告所辯尚非全然無據。本件既不能證明被告明知上開
    藥物為禁藥，即無從論處以輸入禁藥罪。此外，復查無其他
    積極證據足資證明被告有公訴人所指犯行之犯罪故意或不確
    定故意，應屬不能證明被告犯罪，揆諸前揭判例意旨及說明
    ，當應諭知被告為無罪之判決。
據上論斷，應依刑事訴訟法第301條第1項，判決如主文。
本案經檢察官郝中興到庭執行職務。
中　　華　　民　　國　　96　　年　　3 　　月　　30　　日
                  刑事第五庭審判長法  官  潘政宏
                                  法　官　陳月雯
                                  法  官  邱滋杉
以上正本證明與原本無異。
如不服本判決，應於送達後10日內，向本院提出上訴狀（應附繕
本），上訴於臺灣高等法院。
                                  書記官　高文靜
中　　華　　民　　國　　96　　年　　3 　　月　　30　　日
